臺灣高等法院臺南分院刑事判決　　　　　九十一年度上更(一)字第三二一號　　 潛
　　　上　訴　人
　　　即　被　告　戊　○　○
　　　指定辯護人　本院公設辯護人　丁　○　○
右上訴人因殺人未遂案件，不服臺灣嘉義地方法院八十八年度訴字第五二二號中華民
國八十八年十二月三十日第一審判決（起訴案號：臺灣嘉義地方法院檢察署八十八年
度偵字第三九三七號），提起上訴，經判決後，由最高法院發回更審，本院判決如左
：
      主      文
原判決關於戊○○部分撤銷。
戊○○共同殺人未遂，處有期徒刑捌年。
扣案西瓜刀貳把、開山刀壹把，均沒收。
      事      實
一、緣戊○○、乙○○（通緝中，俟緝獲後另行審結）於民國（下同）八十八年五月
    二十三日十九時三十分許，共騎一部機車至嘉義縣水上鄉柳新村十七鄰凌雲二村
    二六八號前，遇丙○○（另案由臺灣嘉義地方法院檢察署檢察官為不起訴處分）
    ，發生口角後離開，約二十分鐘後，戊○○與乙○○為圖報復，竟基於共同殺人
    之犯意聯絡，騎乘ＯＱＲ─二五三號機車，使用報紙、膠帶將機車車牌遮蔽黏貼
    後，騎回凌雲二村，預先將機車停於凌雲二村唯一出口方向，且不將機車熄火，
    下車後，乙○○雙手各持一把西瓜刀，戊○○繼持乙○○所準備一把開山刀，徒
    步前往凌雲二村二六八號前，朝當時正與塗有財、薛春美、徐國華坐在門口聊天
    之丙○○砍殺，丙○○見狀隨手拿起木棍防衛，丙○○之兄徐國華（另案由臺灣
    嘉義地方法院檢察署檢察官為不起訴處分）亦持鐵棍趨前阻止，戊○○、乙○○
    仍持西瓜刀、開山刀，向丙○○頭面、頸肩、四肢等重要部位砍殺，致丙○○受
    有右臉頰下方約八×五公分不規則深部撕裂，皮開肉綻，大量出血，右肩部表淺
    撕裂傷約三公分，左手二、三、四、五指線狀同向裂傷，其中第二、三指伸指肌
    、指骨斷裂、近似截肢，左手前臂撕裂傷約五公分，左手第三、四指撕裂傷，左
    膝部三×二公分擦傷，而丙○○送醫急救後，始倖免於難。嗣經報警處理，並扣
    得乙○○所有供其殺人所用西瓜刀二把，及乙○○所有交給戊○○所持用之開山
    刀一把。
二、案經被害人丙○○訴由嘉義縣警察局水上分局報請臺灣嘉義地方法院檢察署檢察
    官偵查起訴。
      理      由
一、上訴人即被告戊○○經本院合法傳喚，無正當理由不到庭，惟其於本院前審不否
    認有於前揭時間與乙○○共乘一部騎車至上開地點之事實，然矢口否認有殺人犯
    行，辯稱：當日伊並未持開山刀，到現場後就被人打昏，並未有殺人之行為，開
    山刀不知何人所有，遮蓋機車牌照之報紙亦不知何人所為等語。
二、經查：
(一)前揭被告戊○○、乙○○分持開山刀、西瓜刀砍殺丙○○之事實，業據被害人丙○○於警訊時（見警卷第八頁）、偵查中（見偵查卷第十三頁反面）及原審調查
    時（見一審卷第二十四頁反面、第七十二頁反面）指訴明確，核與證人徐國華、
    甲○○、塗有財、薛春美等於警訊時（見警卷第六頁、第七頁、第十頁至第十七
    頁）、偵查中（見偵查卷第十二頁至第十六頁）及原審調查時（見原審卷第二十
    三至二十六頁）證述之情節相符，復有被告乙○○所有供殺人所用西瓜刀二把及
    被告戊○○所持用開山刀一把扣案可資佐證。其次參以本件事發之時甚為突然，
    且情況混亂，已據告訴人及證人徐國華等人陳明在卷，依當時情形，自難要求情
    緒驚恐之告訴人及證人等，均能詳記案發時之細節，故渠等所述情形，雖部分略
    有出入，殊難憑此否定告訴人及證人所述之真實性，合先敘明。
(二)被告戊○○、乙○○確將機車車牌以報紙掩蓋，未熄火且朝向出凌雲二村出口方
    向停放，並分持開山刀一把、西瓜刀二把前去找丙○○等情，業據證人彭志中於
    警訊時（見警卷第十七頁反面）、偵查中（見偵查卷第十七頁反面）以及原審調
    查時（見一審卷第二十四頁反面、第二十五頁）證述綦詳，復據證人即當日到場
    之員警黃智源於原審結證在卷（見一審卷第四十九頁），被告戊○○、乙○○既
    將機車車牌以報紙掩蓋並以膠帶黏貼，引擎復未熄火，並朝向出凌雲二村唯一出
    口方向停放後，分持開山刀一把、西瓜刀二把前去找丙○○，顯見被告戊○○、
    乙○○早有持刀砍殺告訴人之意，並預先規劃避免遭人識破以及逃逸之路線甚明
    ，是被告戊○○所辯：未帶開山刀，機車牌照上報紙亦不知何人所蓋等語，不足
    採信。
(三)扣案之開山刀全長六十九公分、刀刃長五十二公分，西瓜刀一把全長五十五公分
    、刀刃長四十一公分，另一把西瓜刀全長四十一公分、刀刃長二十七公分，均甚
    為鋒利等情，業經原審及本院前審當庭提示並勘驗屬實，有勘驗筆錄在卷可按，
    則如持之對人體砍殺，即致生命之危險，應為公眾所周知之事實。又告訴人確因
    被告戊○○、乙○○前開砍殺行為，而受有右臉頰下方約八×五公分不規則深部
    撕裂，皮開肉綻，大量出血，右肩部表淺撕裂傷約三公分，左手二、三、四、五
    指線狀同向裂傷，其中第二、三指伸指肌、指骨斷裂、近似截肢，左手前臂撕裂
    傷約五公分，左手第三、四指撕裂傷，左膝部三×二公分擦傷等重大傷害，此有
    嘉義榮民醫院所出具之診斷證明書（見警卷第二十二頁）及告訴人所受傷害照片
    三幀附原審卷可按。雖上開傷痕分不出，何者為戊○○所持開山刀所砍，何者為
    乙○○所持西瓜刀所殺，惟該二人確有共同圍殺，即屬無疑。再者告訴人上開受
    傷部位乃人體頭面、頸肩、四肢部，均有動脈通過屬人體重要部位，被告戊○○
    、乙○○如無殺人故意，豈會持該鋒利之西瓜刀、開山刀朝被害人要害部位砍殺
    ，足徵被告等應有殺人故意甚明。況告訴人若非經及時送醫急救得宜，告訴人勢
    必無法倖免於難，由此可見被告戊○○、乙○○二人欲置告訴人於死地之犯意，
    至為明確。
(四)被害人丙○○縱於本院前審供稱：「（戊○○有無拿刀？）當時我只抵擋並沒有
    發覺」，塗有財於本院前審供稱：「（開山刀是誰拿的？）當天看到高的拿二支
    刀，矮的我不知道」，薛春美供稱：「（開山刀是誰拿的？），矮的我不知道他
    有無拿刀」，徐國華供稱：「（你看到誰拿？）是乙○○拿刀砍我弟弟，我拾起
    鐵管反擊，戊○○有無拿開山刀，我並不知道」（見本院上訴卷第三十一、三十
    二頁），乃係各人因事發突然，情況混亂，難以詳記被告每一行為、動作，且亦
    因各人所站立之位置不同，所目睹之不同情況，尚難採為被告戊○○未拿開山刀
    之有利證據。又甲○○於警訊時供稱：「因我看見一男子倒在我住處前我才報警
    ，我不知有人打架」、「我不知該男子因何會倒在我住處前，我未注意該男子有
    否受傷」、「（八十八年五月二十三日十九時，妳人在何處？做何事？）我在住
    處整理家務」（見警卷第十、十一頁），嗣於原審供稱：「當時在門口看到被告
    二人拿二把西瓜刀及開山刀過來」（見一審卷第二十四頁反面），似前後矛盾，
    不合常情，經本院傳訊到庭，質之：「何之在警訊中未提，在原審中才提你看到
    二人拿刀進去？」答稱：「可能是緊張，不敢講，也怕惹事上身，在警局才未說
    ，事實上，他們真的有拿刀進來。」再質之：「你確實有看到他們拿刀進來？」
    答稱：「是的，一個拿一把，一個拿二把。」，並供稱：「（何以你在警訊中謂
    你只看到一人倒在你家對面，不知有人打架？）因我本來就不想管這件事，就趕
    快把小孩帶回家洗澡，要保護小孩，所以就如此說，因我會緊張，會怕惹事。」
    、「（你何以又謂不知倒地之男人何時倒在你家那，也不知該人有無受傷？）因
    我看到有二人拿刀進來，我就帶小孩回家洗澡，所以砍殺時，我沒有看到，直到
    後來才看到有人倒在我家對面」、「我替小孩洗澡，也算是做家務」（見本院上
    更一卷第六十五、六十六頁），是證人甲○○於警訊時所供並未目睹砍殺時之事
    情經過，而目睹被告二人拿刀之情形，與常情尚無不合，甲○○之證詞自可採信
    。
(五)綜上事證所述，本件事證已臻明確，被告戊○○、乙○○二人上開犯行洵堪認定
    。
三、核被告戊○○所為，係犯刑法第二百七十一條第二項、第一項殺人未遂罪。被告
    戊○○與乙○○間，互有犯意聯絡及行為分擔，為共同正犯。又被告已著手於犯
    罪行為之實施，惟尚未殺人之結果，其行為自止於未遂階段，爰依刑法第二十六
    條前段規定，按既遂犯之刑減輕之。原審就被告戊○○部分論罪科刑，固非無見
    ；惟查扣案開山刀一把，係共同被告乙○○所有而交給戊○○供殺人所用之物，
    業據乙○○供述明確，乃原判決竟誤認非被告二人所有，而未沒收，自有疏略。
    被告戊○○上訴意旨，否認犯罪，並指摘原判決不當，固無可取，惟原判決有關
    被告戊○○部分既有上開可議之處，自屬無可維持，應將原判決該部分撤銷改判
    。爰審酌被告戊○○之犯罪之動機、目的、生活狀況、智識程度、手段、犯罪後
    之態度，及業與被害人達成民事上損害賠償之和解等一切情狀，量處有期徒刑八
    年。扣案西瓜刀二把、開山刀一把，係共同被告乙○○所有供渠等殺人所用之物
    ，業據乙○○供述在卷，應併依刑法第三十八條第一項第二款規定沒收。另扣案
    鐵管、木棍各一支，則屬被害人所有，且非被告等供犯罪所用之物，爰不予諭知
    沒收。
四、被告戊○○經合法傳喚，無正當理由不到庭，不待其陳述逕行判決。被告乙○○
    經本院通緝，俟緝獲再行審結。
五、據上論斷，應依刑事訴訟法第三百六十九條第一項前段，第三百六十四條，第二
    百九十九條第一項前段、第三百七十一條，刑法第二十八條、第二百七十一條第
    二項、第一項、第二十六條前段、第三十八條第一項第二款，判決如主文。
本案經檢察官林炎昇到庭執行職務。
中  華  民  國      九十一      年      十一      月        六          日
                                臺灣高等法院臺南分院刑事第一庭
                                    審判長法官  茆    臺    雲
                                          法官  李    文    福
                                          法官  蔡    長    林
右正本證明與原本無異。
如不服本判決，應於判決送達後十日內向本院提出上訴狀，其未敘述理由者並應於提
出上訴狀後十日內向本院補提理由書（應附繕本）。
                                    法院書記官  李    培    薇
中  華  民  國      九十一      年      十一      月        七          日
附錄本案論罪科刑法條全文：
刑法第二百七十一條：
  殺人者，處死刑、無期徒刑或十年以上有期徒刑。
  前項之未遂犯罰之。
